臺灣高等法院高雄分院刑事判決　　　　　　　　　　　九十三年度上重訴字第二號
　　上　訴　人
　　即　被　告　甲○○
　　指定辯護人　周村來
右上訴人因殺人案件，不服臺灣高雄地方法院九十二年度重訴字第五○號中華民國九
十二年十二月八日第一審判決（起訴案號：臺灣高雄地方法院檢察署九十二年度偵緝
字第六九○號），提起上訴，本院判決如左：
      主  文
上訴駁回。
      事  實
一、緣甲○○自民國（以下同）九十年八月一日起向乙○○承租位於高雄縣大寮鄉○
    ○村○○路十四號三樓之房屋，該房屋平日由乙○○之女吳惠如負責收取租金及
    租屋相關事務，甲○○因而與吳惠如成為男女朋友。嗣於九十一年一月三十一日
    晚上九時許，甲○○與吳惠如二人在其租屋房間內欲發生男女關係時，其間二人
    因吳惠如之感情問題發生爭執，遂引發甲○○不滿而萌生殺人之犯意，甲○○明
    知以棉被用力持續摀掩人之口、鼻足以令人窒息死亡，竟仍基於殺人之犯意，隨
    手以床上棉被緊壓吳惠如頭部，吳惠如仍繼續爭執，甲○○為阻止吳惠如開口，
    更加用盡全身力氣摀壓棉被下之吳惠如口、鼻，約經過五、六分鐘，待吳惠如停
    止掙扎靜止不動時，始鬆開雙手。吳惠如因口鼻受悶導致缺氧窒息昏迷，瀕臨死
    亡，甲○○為掩飾犯行，乃將吳惠如抱起離開現場，其間不慎將吳惠如頭部撞及
    房間內靠近窗戶邊之牆壁，致其腦部受有蜘蛛網膜下腔出血之傷害，嗣甲○○將
    吳惠如抱至四樓陽台，再搬至隔壁高雄縣大寮鄉○○村○○路十三號房屋之鐵皮
    屋頂上後即行離去，甲○○仍恐事跡敗漏，復於翌日（二月一日）清晨五時許至
    附近便利超商店購買大型垃圾袋一綑，復回到上開放置吳惠如身體之鐵皮屋頂，
    再以二只垃圾袋分由頭、腳上下套住吳惠如之身體，並在中間處打結後，使吳惠
    如處於密封之塑膠袋內，打結綁置妥當甲○○即逃逸無蹤，吳惠如終因生前頭部
    遭重擊及遭甲○○以棉被摀壓口鼻窒息昏迷後，又被置於以密封之塑膠袋內，使
    其窒息而死亡。嗣於三日後之九十一年二月四日上午十時三十分許，乙○○經鄰
    居告知其住處屋頂上有異物而上樓查看，始發覺吳惠如陳屍於該處而報警處理，
    經追查獲悉甲○○涉嫌重大，而於九十二年三月三十一日下午五時五十分許，在
    台東縣太麻里鄉○○村○○路十一之五號前馬路將之逮捕，始悉上情，並於甲○
    ○之房間內扣得其用以摀住吳惠如所用之棉被一件、剩餘之未使用垃圾袋一捲等
    物。
二、案經高雄縣警察局林園分局移送臺灣高雄地方法院檢察署偵查起訴。
      理  由
一、訊之上訴人甲○○於警詢、檢察官偵訊、原審及本院審理中固坦承於右揭時、地
    ，與被害人吳惠如發生衝突，以棉被緊壓被害人吳惠如口、鼻，吳惠如仍繼續爭
    執，甲○○為阻止吳惠如開口，更加用盡全身力氣摀壓棉被下之吳惠如口、鼻，
    約經過五、六分鐘，待吳惠如停止掙扎靜止不動時，又將吳惠如抱起離開現場，
    其間不慎使吳惠如頭部撞及房間內靠近窗戶邊之牆壁，致其腦部受有蜘蛛網膜下
    腔出血之傷害，嗣吳惠如因頭部遭重擊昏迷後及被置於以密封之塑膠袋內等事實
    不諱（九十二年度偵緝字第七至十頁、第一○五、一○六頁、九十二年五月二十
    八日、九十二年六月二十三、九十二年七月十四日原審訊問筆錄、九十二年十月
    三日原審準備程序筆錄、九十二年十一月二十四日原審審判筆錄、本院九十三年
    二月九日準備程序筆錄、本院九十三年二月十七日審判筆錄），然否認殺人，辯
    稱：以棉被悶住吳惠如，係要吳惠如住口，不要再吵，並非欲致吳惠如於死，沒
    有殺死吳惠如之意思云云。惟查：
（一）被害人吳惠如之傷勢及死因，經臺灣高雄地方法院檢察署檢察官督同法醫師相
      驗及進行解剖之結果：(一)除死者之雙手指甲床有發紺症狀、頭後枕部有血腫形
      成、左腿有長條擦傷痕跡外，外觀部分均呈腐敗現象。(二)解剖結果：１頭部：
      後枕部頭皮下有皮下出血現象、蜘蛛網膜下腔出血現象。２肺部：有水腫鬱血
      腐敗現象。３腎臟、脾臟有中度鬱血現象，皮髓質呈灰紫色。經送請法務部法
      醫研究所鑑定結果，亦認被害人吳惠如係因「生前頭部遭重擊昏迷後以塑膠袋
      密封窒息死亡」，有相驗屍體證明書、驗斷書、勘驗筆錄、現場相片六十一張
      、解剖紀錄報告及法務部法醫研究所九十一年四月二十六日（九一）法醫所醫
      鑑字第○三六九號鑑定書在偵卷（九十一年度相字第二一六號卷）可憑，足認
      上訴人甲○○於警、偵訊、原審及本院審理中之自白被害人吳惠如係其所殺害
      與事實相符。
（二）在上訴人甲○○房間內扣得之藍色棉被上，沾有多處血跡，該血跡部分經送內
      政部警政署刑事警察局鑑驗結果，該血跡確實混有死者吳惠如與上訴人甲○○
      之血液型別，有該局九十一年二月二十二日刑醫字第○九一○○二八六八六號
      、九十二年五月二日0000000000號鑑驗書各一紙在偵卷可憑（九十
      一年度偵字第一○六五八號卷第三八、三九頁、九十二年度偵緝字第六九○號
      卷第九六頁），是該棉被確係上訴人甲○○用以壓摀被害人口、鼻，致被害人
      吳惠如窒息昏迷之物無訛。再者，經比對上訴人甲○○房間內之所剩餘之一綑
      塑膠袋與綁於死者之塑膠袋結果，二者之工具痕跡完全相同，亦有內政部刑事
      警察局九十一年三月二十九日刑鑑字第○九一○○二七九一二號鑑驗通知書一
      紙附偵卷可稽（九十二年度偵緝字第六九○號卷第三十九頁至五十三頁），亦
      足認被害人吳惠如被殺致死係上訴人所為。
（三）法務部法醫研究所之鑑定係以被害人吳惠如之頭部在頭皮有十二×十一公分血
      腫，開顱後發現有蛛蜘網膜下腔血腫，而單以此種情況應不會致死，然又發現
      被害人吳惠如是裝在塑膠袋中棄屍，因此才認為昏迷後以密封塑膠袋使其窒息
      死亡，被害人吳惠如不排除係遭人以棉被等物摀壓口鼻窒息使之死亡，但頭部
      之外傷不可能為搬運屍體過程所導致，除非是仍未死亡裝袋，才有可能出現外
      傷出血等情，亦有法務部法醫研究所九十二年九月五日法醫理字第○九二○○
      ○二七五四號函一紙附審卷可按，另證人即解剖本件被害人屍體之法醫師尹莘
      玲於原審審理中亦陳稱：被害人之屍體係呈高度腐敗，翻開頭皮有嚴重血腫並
      有蜘蛛網膜下腔出血等傷害，頭部血腫是生前遭重擊才會有血腫，如果死亡後
      遭傷害不可能有皮下血腫，這個傷害應該是生前遭受傷害，不可能是死後所遺
      留的，法醫研究所的鑑定報告認重擊及窒息都是致命原因，並沒有將窒息完全
      獨立為一致命傷害，如果已經窒息加上鈍力傷害有可能造成死亡等語（見九十
      二年十一月二十四日原審審判筆錄）。是被害人吳惠如係因遭上訴人甲○○以
      棉被壓、摀口鼻窒息昏迷，瀕臨死亡，復因上訴人甲○○於搬運被害人身體過
      程中撞擊牆壁，嗣再以塑膠袋密封，被害人吳惠如終因窒息而死亡已堪認定。
      公訴意旨認被害人係被以棉被壓、摀口鼻窒息死亡後，上訴人甲○○搬運屍體
      撞擊牆壁再造成腦部蛛蜘網膜下腔血腫，此與前開鑑定報告及證人尹莘玲之證
      稱：被害人頭皮有嚴重血腫並有蜘蛛網膜下腔出血等傷害，頭部血腫是生前遭
      重擊才會有血腫，如果死亡後遭傷害不可能有皮下血腫，這個傷害應該是生前
      遭受傷害，不可能是死後所遺留的等語不符，公訴人所認窒息死亡後搬運屍體
      中才撞傷，尚有誤會，應以法醫研究所之鑑定「生前頭部遭重擊昏迷後以密封
      塑膠袋使其窒息死亡」為準。
（四）又上訴人甲○○於本院審理時所稱：是晚上九點左右悶死她，翌日早上五點多
      我才去買塑膠袋，裝袋時她的屍體已經僵硬等語，惟查上開辯解與法醫研究所
      鑑定「生前頭部遭重擊昏迷後以密封塑膠袋使其窒息死亡」不符，因鑑定結果
      是「密封塑膠袋使其窒息死亡」，是以塑膠袋密封前，被害人應未至「僵硬」
      之程度，上訴人甲○○謂「早上五點多我才去買塑膠袋，當時她的屍體已經僵
      硬」等語，亦非可採。
（五）又上訴人甲○○另辯謂：上、下各一塑膠袋，中間打結固定，不會形成密閉空
      間造成窒息等語，惟查該兩只上、下套之塑膠袋打結甚緊，已形成密閉，此有
      發現袋屍之初所拍攝照片可憑（見九十二年度偵緝字第六九○號卷第六十一頁
      背面照片），上訴人甲○○辯謂塑膠袋中間打結固定不會形成密閉空間等語，
      亦不足採。
（六）又上訴人甲○○雖否認有殺人之犯意，辯稱：我以棉被悶住吳惠如，係要吳惠
      如住口，不要再吵，並非欲致吳惠如於死云云。然查：人體口、鼻部位為呼吸
      之器官，係要害之處，一旦口鼻受掩，阻斷呼吸，頃刻間造成人體腦部缺氧，
      窒息昏迷，此為眾所週知之事，上訴人甲○○為一智慮成熟之成年人，當無諉
      為不知之理，且上訴人甲○○以棉被緊壓被害人口、鼻，於被害人掙扎之際，
      仍更加施力，直至被害人停止掙扎始鬆手，且見被害人已無力掙扎，復未能予
      以送醫急救，反而將昏迷中之被害人移置隔壁鐵皮屋頂，嗣又買來塑膠袋，再
      以二只塑膠袋自頭、腳上下套住被害人身體，中間打結，使被害人之身體處於
      密封狀態而窒息死亡，足認上訴人甲○○整個過程、自始至終都具有殺死被害
      人吳惠如之犯意，其辯稱無殺人之犯意云云，顯係事後卸責之詞，不足採信，
      事證明確，上訴人甲○○之殺人犯行已堪認定。
二、核上訴人甲○○所為，係犯刑法第二百七十一條第一項之殺人罪。
三、原審適用刑法第二百七十一條第一項、第三十七條第一項、第三十八條第一項第
    二款規定，並審酌上訴人甲○○僅因男女感情之糾紛，即剝奪被害人之生命，造
    成被害人家庭破碎，精神上所受痛苦難以彌補，惡性非輕，犯後未與被害人家屬
    達成和解，惟念犯後坦承部分犯行，表示悔意，良心未泯等一切情狀，量處無期
    徒刑，並依刑法第三十七條第一項宣告褫奪公權終身。並說明扣案之棉被一條為
    上訴人甲○○所有，供犯罪所用之物，已經上訴人甲○○陳明在卷，其依刑法第
    三十八條第一項二款宣告沒收之理由。並說明另扣案剩餘塑膠袋一捲，並非違禁
    物，亦非供犯殺人罪所用之物，其不予宣告沒收之理由。經核原判決認事用法並
    無不合，量刑亦屬適當，上訴人甲○○上訴指摘原判決量刑過重，為無理由，應
    予駁回。
據上論結，應依刑事訴訟法第三百六十八條，判決如主文。
本案經檢察官陳新慶到庭執行職務。
中    華    民    國      九十三      年      二      月     二十七     日
                              臺灣高等法院高雄分院刑事第六庭
                                  審判長法官  王憲義
                                        法官  范惠瑩
                                        法官  張盛喜
右正本證明與原本無異。
如不服本判決應於收受本判決後十日內向本院提出上訴書狀，其未述上訴理由者，
並得於提起上訴後十日內向本院補提理由書狀（均須按他造當事人之人數附繕本)「
切勿逕送上級法院」。
                                      書記官  楊茱宜
中    華    民    國      九十三      年      二      月     二十七     日
附錄法條：
中華民國刑法第二百七十一條第一項(普通殺人罪)：
  殺人者，處死刑、無期徒刑或十年以上有期徒刑。
